【裁判字號】    95,簡上,276
【裁判日期】    951130
【裁判案由】    竊盜
【裁判全文】
臺灣桃園地方法院刑事判決             95年度簡上字第276號
上  訴  人  臺灣桃園地方法院檢察署檢察官
被      告  丙○○
上列被告因被告竊盜案件，上訴人不服本院中壢簡易庭95年度壢
簡字第756 號，中華民國95年5 月3 日第一審簡易判決（起訴案
號：臺灣桃園地方法院檢察署95年度偵字第2829號）提起上訴，
本院判決如下︰
    主  文
原判決撤銷。
丙○○連續攜帶兇器，毀壞安全設備竊盜，處有期徒刑陸月，如
易科罰金，以佰元折算壹日。
    事  實
一、丙○○基於意圖為自己不法所有之概括犯意，而為下列犯罪
    行為：
  (一)於民國95年1 月7 日12時35分許，前往位於桃園縣觀音鄉廣
    興村7 鄰溝尾16號附近之土地公廟，以徒手之方式，竊取該
    廟內所擺放供祭祀用之神器茶座1 個得手後離去。
  (二)於95年4 月16日8 時20許，前往位於桃園縣觀音鄉○○村○○
    鄰○○號路口之土地公廟，先以不詳方式破壞該廟內用以防止
    所擺放供祭祀用之土地公神像遭竊而架設屬安全設備之鐵欄
    杆上鎖頭後（毀損部分未據告訴），竊取土地公神像1 尊得
    手離去。
  (三)於95年5 月8 日9 時許，攜帶其所有客觀上足對人之生命、
    身體、安全構成威脅、具有危險性之兇器即破壞剪1 支（未
    扣案），前往犯罪事實欄(二)所示之土地公廟前，即以前揭破
    壞剪剪斷該廟內用以防止所擺放供祭祀用之土地公神像遭竊
    而架設屬安全設備之鐵欄杆上鎖頭後（毀損部分未據告訴）
    ，竊取土地公神像1 尊得手離去。
  (四)於95年6 月17日零時許，前往犯罪事實欄(二)所示之土地公廟
    ，見該廟內用以防止所擺放供祭祀用之土地公神像遭竊而架
    設屬安全設備之鐵欄杆上鎖頭已遭他人毀壞，認有機可趁，
    即推開欄杆進入，並以徒手之方式，竊取土地公神像1 尊得
    手離去。
  丙○○於竊得上述神器茶座1 個、土地公神像3 尊後，均將之
  放置在其位於桃園縣觀音鄉廣興村10鄰埔頂13號住處內。嗣經
  各負責管理該土地公廟之甲○○、乙○○、丁○○發現遭竊之
  事，俱報警處理，並分別會同警員在丙○○前揭住處內起出該
  神器茶座、土地公神像而查獲。
二、案經桃園縣政府警察局大園分局報請臺灣桃園地方法院檢察
    署檢察官偵查後聲請簡易判決處刑及移送併案審理。
    理  由
壹、程序部分
    按被告以外之人於審判外之陳述，雖不符前4 條之規定，而
    經當事人於審判程序同意作為證據，法院審酌該言詞陳述或
    書面陳述作成時之情況，認為適當者，亦得為證據，刑事訴
    訟法第159 條之5 第1 項規定甚明。查本件證人甲○○、乙○○、丁○○於警詢中之陳述，皆屬被告以外之人之審判外
    之陳述，原均無證據能力，惟上開陳述，公訴人及被告就前
    開審判外之陳述於本院審理程序中均同意作為證據，而本院
    審酌該證人甲○○等人於警詢中之陳述作成時之情況，核無
    違法取證及證明力明顯過低之瑕疵，亦認為以之作為證據為
    適當，揆諸上開規定，本院認證人甲○○、乙○○、丁○○
    於警詢中之陳述俱有證據能力。
貳、實體部分
一、上揭於如犯罪事實欄(一)、(二)、(三)、(四)所示之犯罪事實，業經
    被告丙○○於本院訊問時均坦承不諱（見本院95年10月25日
    訊問筆錄），核與證人甲○○（見95年偵字第2829號偵查卷
    第10頁以下）、證人乙○○（見95年偵字第11997 號偵查卷
    第9 頁以下）、證人丁○○（見95年偵字第1197號偵查卷第
    11頁以下、95年偵字第14123 號偵查卷第10頁以下）於警詢
    中證述情節相符合，復有贓物認領保管單4 份及照片15張附
    卷可佐，足徵被告前開自白與事實相符，洵堪採信。本案事
    證明確，被告犯行洵堪認定，應予依法論科。
二、論罪之依據：
  (一)查被告行為後，刑法於94年2 月2 日公布，於95年7 月1 日
    施行，其中修正第2 條、第33條、第56條、第41條規定。按
    行為後法律有變更者，適用行為時之法律，但行為後之法律
    有利於行為人者，適用最有利於行為人之法律，現行刑法第
    2 條第1 項訂有明文。此條規定乃與刑法第1 條罪刑法定主
    義契合，而貫徹法律禁止溯及既往原則，係規範行為後法律
    變更所生新舊法律比較適用之準據法，是刑法第2 條本身雖
    經修正，但刑法第2 條既屬適用法律之準據法，本身尚無比
    較新舊法之問題，應一律適用裁判時之現行刑法第2 條規定
    以決定適用之刑罰法律，先予辨明。又以本次刑法修正之比
    較新舊法，應就罪刑有關之共犯、未遂犯、想像競合犯、牽
    連犯、連續犯、結合犯，以及累犯加重、自首減輕暨其他法
    定加減原因（如身分加減）與加減例等一切情形，綜其全部
    罪刑之結果而為比較，最高法院95年5 月23日著有95年度第
    8 次刑庭會議決議可資參照。查(1)修正前刑法第33條第5 款
    規定「罰金：1 元以上。」，與修正後刑法第33條第5 款規
    定「罰金：新臺幣1,000 元以上，以百元計算之。」不同；
    另95年6 月14日修正公布刑法施行法第1 條之1 ：「中華民
    國94年1 月7 日刑法修正施行後，刑法分則編所定罰金之貨
    幣單位為新臺幣。94年1 月7 日刑法修正時，刑法分則編未
    修正之條文定有罰金者，自94 年1月7 日刑法修正施行後，
    就其所定數額提高為30倍。但72年6 月26日至94年1 月7 日
    新增或修正之條文，就其所定數額提高為3 倍」。而刑法第
    320 條第1 項之普通竊盜罪，依修正後之法律，該罪所得科
    處之罰金刑最高為新臺幣15,000元、最低為新臺幣1,000 元
    ；然依被告行為時之刑罰法律，即罰金罰鍰提高標準條例第
    1 條前段規定之提高倍數10倍，再依現行法規所定貨幣單位
    折算新臺幣條例第2 條規定，銀元以新臺幣之3 倍折算及刑
    法第33條第5 款規定之罰金最低額1 元計算，該罪之罰金刑
    最高為新臺幣15,000元，最低額僅為新臺幣30元。另修正前
    刑法第33條第4 款之拘役：1 日以上，「2 月」未滿，但遇
    有加重時，得加至「4 個月」，修正為拘役：1 日以上，「
    60日」未滿，但遇有加重時，得加至「120 日」，因此，比
    較上述修正前、後之刑罰法律，自以被告行為時之刑法法律
    較有利於被告。因此，比較上述修正前、後之刑罰法律，自
    以被告行為時關於科處罰金刑之法律較有利於被告。(2)刑法
    第56條連續犯之規定業於94年1 月7 日修正刪除，並於95年
    7 月1 日施行。是於新法修正施行後，被告之數犯罪行為，
    即須分論併罰。此刪除雖非犯罪構成要件之變更，但顯已影
    響行為人刑罰之法律效果，比較新、舊法結果，自應以被告
    行為時之法律即舊法論以連續犯對被告較為有利。(3)刑法第
    41條第1 項前段關於易科罰金折算標準部分：修正前刑法第
    41條第1 項前段規定：「犯最重本刑為5 年以下有期徒刑之
    刑之罪，而受6 月以下有期徒刑或拘役之宣告，因身體、教
    育、職業、家庭之關係或其他正當事由，執行顯有困難者，
    得以1 元以上3 元以下折算1 日，易科罰金。」；又被告行
    為時之易科罰金折算標準，修正前罰金罰鍰提高標準條例第
    2 條前段（現已刪除）規定，就其原定數額提高為100 倍折
    算1 日，因此被告行為時之易科罰金折算標準，應以銀元
    300 元折算1 日，經折算為新臺幣後，應以新臺幣900 元折
    算1 日。惟修正後刑法第41條第1 項前段則規定：「犯最重
    本刑為5 年以下有期徒刑之刑之罪，而受6 月以下有期徒刑
    或拘役之宣告者，得以新臺幣1,000 元、2,000 元、3, 000
    元折算1 日，易科罰金。」，比較修正前後之易科罰金折算
    標準，仍以95年7 月1 日修正公布施行前之規定，較有利於
    被告。(4)綜合上述各條文修正前、後之比較，揆諸前揭最高
    法院決議及修正後刑法第2 條第1 項前段、後段規定之「從
    舊、從輕」原則，自應適用被告行為時之法律，即修正前刑
    法之相關規定予以論處。
  (二)按刑法第321 條第1 項第3 款所謂兇器，凡於人之生命身體
    之安全，易生危險者均屬之，因攜帶兇器行竊，只需行竊時
    攜帶具有危險性之兇器為已足，並不以主觀上有以該兇器行
    兇之意圖為必要，最高法院70年度臺上字第6110號判決、71
    年度台上字第728 號判決均採同一見解。而被告於如犯罪事
    實欄(三)所示持以行竊用之破壞剪，既可用於破壞鎖頭，且依
    被告自承該破壞剪長約8 吋多等情（見本院95年10月25日訊
    問筆錄），應屬質地堅硬之物，無論被告主觀上是否旨在行
    兇抑僅用以行竊，在客觀上既具有行兇之危險性，屬兇器之
    一種。故核被告於如犯罪事實欄(一)、(四)所為係犯行為時刑法
    第320 條第1 項之普通竊盜罪；於如犯罪事實欄(二)所為係犯
    刑法第321 條第1 項第2 款之毀壞安全設備竊盜罪；於如犯
    罪事實欄(四)所為係犯刑法第321 條第1 項第2 款、第3 款之
    攜帶兇器毀壞安全設備竊盜罪。被告先後多次竊盜犯行，時
    間緊接，手法相同，且係犯構成要件相同之罪名，顯係基於
    概括犯意而為，應依行為時刑法第56條連續犯之規定，以一
    情節較重之攜帶兇器，毀壞安全設備竊盜罪論處，另行為時
    刑法第56條之規定係「得」加重其刑，顯係賦予法院裁量權
    ，而非必予加重。再者，被告所涉如犯罪事實欄(二)、(三)、(四)
    所示竊盜犯行即併案部分，雖未經提起公訴，惟與前揭起訴
    部分具有連續犯之裁判上一罪關係，為起訴效力所及，本院
    自應併予審理論究，均附此敘明。
三、原審判決對被告論罪科刑，固非無見，惟未及斟酌被告於如
    犯罪事實欄(二)、(三)、(四)所示之竊盜犯行，尚有違誤，自應由
    本院將原判決撤銷改判。爰審酌被告素行非佳，猶一再竊取
    他人財物，所為雖屬可議，惟念及被告所竊之物品多屬祭祀
    用之物品，價值不高，及其犯罪後尚能坦承犯行等一切情狀
    ，量處如主文所示之刑，並依行為時刑法第41條第1 項前段
    規定諭知易科罰金之折算標準。
四、至未扣案之破壞剪1 支，雖經被告陳明為其所有且供本案犯
    罪所用之物，然未扣案，亦無證據證明該工具仍屬存在，而
    未滅失，為免日後執行困難等情，是本院不對之宣告沒收。
五、本件被告經合法傳喚，無正當理由未到庭，爰依刑事訴訟法
    第371 條規定，不待其陳述逕行判決。
據上論斷，應依刑事訴訟法第455 條之1 第1 項、第3 項、第
369 條第1 項前段、第364 條、第371 條、第299 條第1 項前段
，刑法第2 條第1 項前段、第321 條第1 項第2 款、第3 款、行
為時刑法第56條、第41條第1 項前段，刪除前罰金罰鍰提高標準
條例第2 條，判決如主文。
本案經檢察官何嘉仁到庭執行職務。
中    華    民    國    95    年    11    月    30    日
                 臺灣桃園地方法院刑事第七庭
                     審判長法  官  江振義
                           法  官  劉為丕
                           法  官  賴淑美
上正本證明與原本無異。
不得上訴。
                           書記官  陳育君
中    華    民    國    95    年    11    月    30    日
附論罪科刑依據之法條：
  中華民國刑法第321條
（加重竊盜罪）
犯竊盜罪而有左列情形之一者，處6 月以上、5 年以下有期徒刑
：
一於夜間侵入住宅或有人居住之建築物、船艦或隱匿其內而犯之
者。
二  毀越門扇、牆垣或其他安全設備而犯之者。
三  攜帶兇器而犯之者。
四  結夥三人以上而犯之者。
五  乘火災、水災或其他災害之際而犯之者。
六  在車站或埠頭而犯之者。
前項之未遂犯罰之。


司法院資訊處製作；財團法人民間司法改革基金會備份。
